【裁判字號】    89,自,269
【裁判日期】    901116
【裁判案由】    詐欺等
【裁判全文】
臺灣板橋地方法院刑事判決                          八十九年度自字第二六九號
    自  訴  人  丙○○
    被      告  甲○○
右列被告因詐欺等案件，經自訴人提起自訴，本院判決如左：
    主  文
甲○○無罪。
    理  由
一、自訴意旨略以：被告甲○○透過乙○○之介紹，於民國八十九年六月二十二日至
    臺北縣三重市○○街十六號之一，自訴人丙○○所開設之群祥交通有限公司（下
    稱群祥公司），向自訴人租得群祥公司所有，車號ＤＹ－○七○號營業用小客車
    營業使用，約定每日租金為新臺幣（下同）五百元，以每三日為一期由被告自行
    繳交予自訴人，並簽有書面契約為據。詎被告於租得上開汽車後，即拖欠未履行
    繳租義務，且經自訴人多次查詢、並寄發存證信函，均無著落。直到八十九年七
    月七日，被告始電告該車在修車場內，由自訴人自行前往支付修繕費後取回，是
    被告顯已基於為自己不法所有之意圖，施用詐術騙取該車，復於上開期間侵占該
    車為己有，應係犯刑法之侵占、詐欺罪嫌云云。
二、按犯罪事實應依證據認定之，無證據不得推定其犯罪事實，刑事訴訟法第一百五
    十四條定有明文；又認定不利於被告之事實，須依積極證據，苟積極證據不足為
    不利於被告事實之認定時，即應為有利於被告之認定，更不必有何有利之證據，
    最高法院三十年上字第八一六號判例著有明文可資參照。
三、本件自訴人認被告涉有詐欺等罪嫌，無非係以卷附租賃契約書、行車執照、郵局
    存證信函等為其主要論據。惟訊據被告甲○○堅決否認有侵占、詐欺等犯行，辯
    稱：伊係因一時周轉不濟，欠繳租金，伊並無據該車輛為己有之意思，且伊並未
    收到自訴人所寄發之存證信函，伊於托欠租金後就將車子開回自訴人隔壁之修車
    廠處理，並通知自訴人前往領取，並無侵占、詐欺等語。經查：自訴人於八十九
    年六月二十二日起，將上開營業用小客車租予被告，約定每日租金五百元，被告
    並未依約繳交租金，固有租賃契約書、郵局存證信函等在卷可稽，並與被告所辯
    相符；惟上開租賃契約，並未附有終期之記載，為一不定期限之動產租賃契約；
    又被告積欠租金雖屬事實，然自訴人寄發存證信函催繳並終止租賃契約，並未使
    被告收受得知，有送達回執在卷為據。故被告與自訴人間租賃契約仍有效存續，
    直至八十九年七月七日被告通知自訴人將車領回期間，租賃契約仍然有效存續，
    被告均係本於租賃契約占有使用租賃物。且被告係自行通知自訴人領回車輛，無
    從推認其有何易持有為所有之不法意圖，被告既僅單純遲延繳納租金，僅能認係
    民事債務不履行之問題，仍難以其欠繳租金之事實逕繩以刑法侵占罪。又查：被
    告於歸還車輛後，對於自訴人所計算之租金欠繳及修繕費用概不否認，並於九十
    年十一月十三日本院附帶民事訴訟辯論程序中與自訴人達成和解，有和解筆錄在
    卷為據，足徵被告係因一時周轉不便而欠繳租金，難認其有何為自己不法所有之
    意圖。是被告既未自居於所有人地位之意思占有上開車輛，而係於租賃契約合法
    存續當中，本於承租人地位占有使用該車輛，雖租金部分確有遲延繳交之情形，
    然與刑法侵占罪洵屬有間。此外，復查無其他積極確切之證據足資認定被告侵占
    之犯行，自訴人自訴被告所犯罪嫌要屬不能證明，依首開說明，自應為被告無罪
    之諭知。
據上論斷，應依刑事訴訟法第三百四十三條、第三百零一條第一項，判決如主文。
中      華      民      國    九十      年     十一     月     十六     日
                                臺灣板橋地方法院刑事第六庭
                                          法  官    林漢強
右正本證明與原本無異。
如不服本判決，應於判決送達後十日內向本院提出上訴狀 (應附繕本) 。
                                          書記官    黃大千
中      華      民      國    九十      年     十一     月     十六    日


司法院資訊處製作；財團法人民間司法改革基金會備份。
